【裁判字號】    99,抗,39
【裁判日期】    991220
【裁判案由】    本票裁定
【裁判全文】
臺灣嘉義地方法院民事裁定                99年度抗字第39號
抗  告  人  何茂良
相  對  人  陳樂禪
上列抗告人與相對人間聲請本票准許強制執行事件，對於中華民
國99年9月7日本院嘉義簡易庭99年度司票字第508號裁定提起抗
告，本院裁定如下：
    主  文
抗告駁回。
抗告費用新台幣壹仟元由抗告人負擔。
    理  由
一、按執票人向本票發票人行使追索權時，得聲請法院裁定後強
    制執行，票據法第123 條定有明文。本票執票人，依上開法
    條規定，聲請法院裁定許可對發票人強制執行，係屬非訟事
    件，此項聲請之裁定，及抗告法院之裁定，僅依非訟事件程
    序，就本票形式上之要件是否具備予以審查為已足，並無確
    定實體上法律關係存否之效力，如發票人就票據債務之存否
    有爭執時，應由發票人提起確認之訴，以資解決（最高法院
    57年台抗字第76號、56年台抗字第714號判例意旨參照）。
二、抗告意旨略以：如附表所示之3 紙本票（下稱系爭本票）係
    抗告人向第三人童冠棚借款而非向相對人所借，且系爭本票
    抗告人均有按時繳交利息予童冠棚，直至民國99年7 月19日
    欲繳交利息時，因童冠棚不在而另約時間，惟次日童冠棚即
    打電話語帶威脅伊繳利息，抗告人因懼怕而未去繳該期之利
    息，長期以來抗告人承受借款之高利貸利息之苦，家人亦不
    諒解，抱著欠錢還錢之心苦撐至今，詎相對人僅因抗告人一
    期未繳，即持系爭本票聲請准許本票強制執行，原裁定未予
    詳察，逕准許相對人強制執行之聲請，為此，爰依法提起抗
    告等語。
三、經查，本件相對人主張其執有抗告人簽發如附表所示之系爭
    本票，並載明免除作成拒絕證書，詎到期後提示未獲付款，
    乃依票據法第123 條規定聲請裁定准許強制執行等情，業據
    其提出系爭本票為證，原審審查本票發票人欄上有抗告人之
    簽名、指印等形式上要件具備後，裁定准許強制執行，即無
    不合。抗告人雖抗辯其並未向相對人借款，且利息僅一期未
    繳云云，然抗告人上開抗辯縱使為真，亦屬對本票債務存否
    之實體上權利有所爭執，依上開判例意旨，應由抗告人另行
    提起訴訟，以資解決，非本件非訟程序所能審究。從而，抗
    告人指摘原裁定不當，聲明廢棄，自有未洽，應予駁回。
四、對於非訟事件，依法應由關係人負擔費用者，法院裁定命關
    係人負擔時，應一併確定其數額，為非訟事件法第24 條第1
    項所明定，而本件抗告程序費用額，依非訟事件法第17條規
    定徵收費用為1,000元，故確定如主文第2項所示金額。
五、據上論結，本件抗告為無理由，依非訟事件法第46條、第21
    條第2項、第24條第1項，民事訴訟法第495條之1第1 項、第
    449條第1項、第95條、第78條，裁定如主文。
中    華    民    國    99    年    12    月    20    日
               民事第一庭    審判長法  官   林芮伶
                                   法  官   林望民
                                   法  官   周俞宏
以上正本係照原本作成
本裁定不得再抗告
中    華    民    國    99    年    12    月    20    日
                                    書記官  劉怡欣
┌─────────────────────────────────────────────────────────────┐
│ 本票附表：至清償日止利息按週年利率百分之六計算                                                         99年度抗字第39號  │
├──┬───────────┬─────────┬───────────┬───────────┬────────┬───┤
│ 編 │發        票        日│  票  面  金  額  │到        期        日│  利  息  起  算  日  │ 票  據  號  碼 │備  考│
│ 號 │                      │  （新  台  幣）  │                      │                      │                │      │
├──┼───────────┼─────────┼───────────┼───────────┼────────┼───┤
│001 │96年5月6日            │100,000元         │96年6月7日            │96年6月7日            │CH539873        │      │
├──┼───────────┼─────────┼───────────┼───────────┼────────┼───┤
│002 │96年4月19日           │100,000元         │96年5月19日           │96年5月19日           │CH539874        │      │
├──┼───────────┼─────────┼───────────┼───────────┼────────┼───┤
│003 │96年4月19日           │100,000元         │96年5月19日           │96年5月19日           │CH539875        │      │
└──┴───────────┴─────────┴───────────┴───────────┴────────┴───┘

司法院資訊處製作；財團法人民間司法改革基金會備份。
